【裁判字號】    95,交簡上,2
【裁判日期】    950607
【裁判案由】    過失傷害
【裁判全文】
臺灣宜蘭地方法院刑事判決             95年度交簡上字第2號
上  訴  人  臺灣宜蘭地方法院檢察署檢察官
上  訴  人
即  被  告  甲○○
上列上訴人因被告過失傷害案件，不服本院宜蘭簡易庭94年度宜
交簡字第98號，中華民國94年12月20日第一審刑事簡易判決（檢
察官聲請簡易判決處刑書案號：臺灣宜蘭地方法院檢察署94年度
調偵字第54號），提起上訴，本院管轄之第二審合議庭判決如下
：
    主  文
上訴駁回。
    事  實
一、甲○○於民國94年5月29日上午，駕駛車牌號碼5233-FM號自
    用小客車，沿宜蘭縣宜蘭市○○路由東往西方向行駛，於同
    日上午10時許，行經該路段525號巷口之無號誌交岔路口，
    欲左轉進入該巷道時，其本應注意轉彎車應禮讓直行車先行
    ，且依當時情形天候雨，日間有自然光線並無不能注意之情
    事，竟疏未注意禮讓直行車先行即貿然左轉，適乙○○騎乘
    車牌號碼AE5-526號重型機車沿對向車道直行而欲通過上開
    交岔路口，因閃避不及，二車因而發生碰撞，致乙○○人、
    車倒地，因此受有頭部外傷併片段時間失憶之腦震盪症候群
    、頸椎第一、二節脫位之傷害。車禍後甲○○在有偵查權限
    之警察機關尚未發覺犯罪前，即親自以電話報警處理，並報
    明姓名、地點請員警到場處理，而自願接受裁判。
二、案經乙○○訴由宜蘭縣警察局宜蘭分局報請臺灣宜蘭地方法
    院檢察署檢察官偵查後聲請簡易判決處刑。
    理  由
一、訊據上訴人即被告甲○○固不否認曾於上開時、地，駕駛自
    用小客車與告訴人乙○○所騎乘之機車相擦撞，致告訴人人
    車倒地之事實，惟矢口否認有上開過失傷害犯行，辯稱：其
    與告訴人車禍發生之地點係位於宜蘭縣宜蘭市○○路段525
    巷內，而非在525巷口，告訴人係從後面追撞其車右後方保
    險桿處，並未有應注意而疏於注意之情事，實係告訴人侵害
    其路權。車禍發生後其詢問告訴人有無受傷，告訴人回答沒
    有受傷，故告訴人應未受有頭部外傷合併腦震盪症候群，又
    告訴人所受頸椎脫位之傷害應非本次車禍造成的云云。
（一）惟按汽車行駛時，駕駛人行經交岔路口時，轉彎車應讓直
      行車先行，道路交通安全規則第102條第1項第6款定有明
      文。本件車禍發生地點，依卷附事故現場圖及現場照片所
      示，告訴人機車倒地位置係在民族路與525巷無號誌岔路
      口、民族路由西往東車道上，顯非在525巷內甚明；又依
      卷附被告自用小客車車損照片所示，受損部位係在其車右
      後方保險桿附近，並非在其車身後方，益見告訴人並非自
      後方追撞被告之自用小客車。再參之，告訴人即證人乙○
      ○於本院審理時證稱：「.... 我是沿民族路從女中路（
      西）往農權路（東）的方向行駛，在五二五巷口發生車禍
      ，我是直線前進，對方也是沿民族路由農權路往女中路方
      向行駛，也就是我的對向，我到路口時對方沒有打方向燈
      ，突然左轉要進入五二五巷，因而發生撞及，我的車子的
      車頭與對方車子右後側車門附近撞及.... 」等語，則告
      訴人既擬直行經過前開岔路口，不擬右轉彎進入民族路
      525巷內，即不可能於525巷內與被告發生擦撞。則倘上開
      岔路口有汽車行駛，位於轉彎車之被告車輛自應暫停讓直
      行車之告訴人車輛先行，路權顯歸屬於行駛於民族路直行
      告訴人之車輛。從而被告既駕駛自用小客車行駛於前開民
      族路欲左轉525巷，自應禮讓直行於民族路上告訴人騎乘
      之機車先行。
（二）又查，本件車禍發生當時，天候雨，日間有自然光線並無
      不能注意之情事，有卷附現場照片在卷可稽。被告駕駛前
      開自用小客車應注意能注意而不注意上揭規定，未禮讓直
      行車先行即貿然左轉；告訴人騎乘重型機車行經無號誌岔
      路口，未減速慢行且未注意車前狀況，致與迎面左轉被告
      之自用小客車發生擦撞，被告及告訴人均有過失，惟不能
      因此解免被告之過失責任，應屬無疑。本件經送往臺灣省
      基宜區車輛行車事故鑑定委員會鑑定，其結論亦認被告駕
      駛自用小客車，行經無號誌岔路口左轉未停讓迎面直行車
      輛先行，致與告訴人之車輛撞及；告訴人駕駛重型機車，
      未減速慢行且未注意車前狀況，致與被告之車輛撞及，兩
      者同為肇事原因，有上開鑑定委員會95年3月17日基宜鑑
      字第0955000779號函附於本院卷可佐，認定並無二致。
（三）再查，告訴人於車禍當天即94年5月29日上午10時許，由
      救護車送至行政院衛生署宜蘭醫院（以下簡稱宜蘭醫院）
      急診，經宜蘭醫院診斷結果有頭部外傷合併片段時間失憶
      之腦震盪症候群等情，有宜蘭醫院於94年6月2日出具之診
      斷證明書（參見警詢卷第9頁）、該院95年3月2日95宜醫
      歷字第0950000785號函所附該院神經外科醫師鄭祥欽出具
      之就醫回覆單（參見本院卷第38頁）各1件在卷可稽，可
      見告訴人因車禍之發生致受有頭部外傷合併腦震盪症候群
      之傷害，應甚明確。又告訴人因頭痛與頸部疼痛於94年5
      月30日再至宜蘭醫院急診，迨94年6月2日至外科門診經醫
      懷疑有頸椎第一、二節脫位，復於94年6月3日經神經外科
      檢查後確認有頸椎第一、二節脫位，告訴人並因此於94年
      8月3日至國立臺灣大學醫學院附設醫院（以下簡稱臺大醫
      院）接受頸椎固定手術等情，有宜蘭醫院於94年6月3日出
      具之診斷證明書（參見警詢卷第10頁）、前揭宜蘭醫院神
      經外科醫師出具之就醫回覆單、臺大醫院於94年11月17
      日及95年2月20日出具之診斷證明書（參見本院卷第5、67
      頁）附卷足參。另依臺大醫院95年4月10日校附醫秘字第
      0950202019號函之說明，告訴人於94年7月28日初次因頸
      椎脫位至該院就醫，其第一、二節頸椎已移位，一般情形
      係因外傷所引起，又因脫位情形常需特殊攝影才能證實，
      故於急診第一線未診斷出來之情形並不少見等語（參見本
      院卷第46-1頁）。是可見告訴人於94年5月29日本件車禍
      發生後之翌日即94年5月30日即出現頭痛及頸部疼痛症狀
      ，又於未久之94年6月2日即經醫懷疑有頸椎第一、二節脫
      位，並於94年6月3日確認之，該段時間告訴人至醫院診察
      密集，且均針對頭、頸部之檢查，而脫位情形又因需特殊
      攝影始得查知，告訴人於94年5月29日當日未被診斷出有
      頸椎脫位之情形非屬異常，則告訴人確實因本件車禍受有
      頭部外傷併片段時間失憶之腦震盪症候群、頸椎第一、二
      節脫位之傷害，要屬無疑。是被告之過失行為與告訴人所
      受傷害間自具有相當之因果關係。
（四）基上，被告辯稱其對於本件車禍之發生並無過失，且告訴
      人應未受有頭部外傷合併片段時間失憶之腦震盪症候群，
      又所受頸椎脫位之傷害應非本次車禍造成的云云，洵難採
      認。綜上，本件事證明確，被告犯行洵堪認定。
二、核被告所為，係犯刑法第284條第1項前段過失傷害之罪名。
    車禍後被告在有偵查權限之警察機關尚未發覺犯罪前，即親
    自以電話報警處理，並報明姓名、地點請員警到場處理，而
    自願接受裁判，除據被告及告訴人於警詢中供述在卷，並有
    宜蘭縣警察局宜蘭分局95年2月13日警蘭偵字第0950000453
    號函所附案件紀錄表（參見本院卷第40頁）、道路交通事故
    肇事人自首情形紀錄表（參見本院卷第47頁）各1紙在卷可
    稽，為對未發覺之犯罪自首，應依刑法第62條前段減輕其刑
    。原審認事證明確，並審酌被告之過失程度、犯罪後之態度
    及被害人所受傷害等一切情狀，依刑事訴訟法第449條第1項
    前段（前段應屬贅引）、第3項、第454條第2項，刑法第284
    條第1項前段、第62條前段、第41條第1項前段，罰金罰鍰提
    高標準條例第1條前段、第2條規定，判處上訴人即被告有期
    徒刑二月，並諭知易科罰金之折算標準，其認事用法並無不
    當，量刑尚堪稱妥適，被告上訴意旨仍執前詞指摘原判決不
    當，提起本件上訴，本院已於前述詳為指駁，其提起上訴難
    認有理由，應予駁回。另檢察官依告訴人請求上訴，略以：
    被告於案發後迄今，未曾對告訴人表示歉意，甚且於原審時
    矢口否認過失傷害犯行，僅處有期徒刑二月，且得易科罰金
    ，難昭炯戒等語，惟原審量刑堪稱妥適，如前所述，至被告
    依法應賠償告訴人部分，或告訴人因本次車禍所得受償金額
    之多寡，應另循民事途徑解決之問題，併此敘明。從而，檢
    察官之上訴意旨亦無可採。
三、據上論斷，應依刑事訴訟法第455條之1第1項、第3項、第36
    8條，判決如主文。
本案經檢察官陳嘉瑜到庭執行職務
中    華    民    國    95    年    6     月    7     日
                  刑事第四庭審判長法  官     林惠玲
                                  法  官     劉家祥
                                  法  官     郭淑珍
以上正本證明與原本無異。
本件不得上訴。
                                  書記官     林秀麗
中    華    民    國    95    年    6     月    8     日
附錄法條：
刑法第284條第1條
因過失傷害人者，處六月以下有期徒刑、拘役或五百元以下罰金
，致重傷者，處一年以下有期徒刑、拘役或五百元以下罰金。


司法院資訊處製作；財團法人民間司法改革基金會備份。
